【裁判字號】    97,易,3402
【裁判日期】    980109
【裁判案由】    恐嚇
【裁判全文】
臺灣臺北地方法院刑事判決              97年度易字第3402號
公  訴  人  臺灣臺北地方法院檢察署檢察官
被      告  乙○○
                      之3號2.
上列被告因恐嚇案件，經檢察官提起公訴（97年度偵字第13155
號），本院判決如下：
    主  文
乙○○無罪。
    理  由
一、公訴意旨略以: 被告乙○○平日居住在臺北市中正區○○○
    路○段316巷8弄3之3號2樓，因停車問題與鄰居即告訴人甲○
    ○發生糾紛。竟於民國97年5月29日晚間某時（公訴人起訴
    時未主張本案之犯罪時間，蒞庭檢察官於本院97年12月26日
    審理時當庭以言詞補充之。），趁告訴人將自己所有之車牌
    號碼LOY-322號重型機車停放在上址1樓前時，在該機車後照
    鏡上張貼「這位仁兄，如果您執意停在這裡，下次你的車會
    停更遠！」字條，至甲○○心生畏懼。因認被告涉犯刑法第
    305條之恐嚇危害安全罪嫌。
二、按被告未經審判證明有罪確定前，推定其為無罪。犯罪事實
    應依證據認定之，無證據不得認定犯罪事實，又不能證明被
    告犯罪者，應諭知無罪之判決，刑事訴訟法第154條、第301
    條第1項前段分別定有明文。又認定犯罪事實所憑之證據，
    雖不以直接證據為限，間接證據亦包括在內，然而無論直接
    證據或間接證據，其為訴訟上之證明，須於通常一般之人均
    不致有所懷疑，而得確信其為真實之程度者，始得據為有罪
    之認定，倘其證明尚未達到此一程度，有合理之懷疑存在而
    無從使事實審法院得有罪之確信時，即應由法院為諭知被告
    無罪之判決，最高法院著有76年臺上字第4986號判例可資參
    照。又按刑事訴訟法第161條已於91年2月8日修正公布，其
    第1項規定：檢察官就被告犯罪事實，應負舉證責任，並指
    出證明之方法。因此，檢察官對於起訴之犯罪事實，應負提
    出證據及說服之實質舉證責任。倘其所提出之證據，不足為
    被告有罪之積極證明，或其指出證明之方法，無從說服法院
    以形成被告有罪之心證，基於無罪推定之原則，自應為被告
    無罪判決之諭知，最高法院92年台上字第128號判例參照。
三、公訴意旨認被告乙○○涉犯上開罪嫌，無非係以告訴人甲○
    ○之指訴、被告坦承在告訴人所有之上開機車張貼上述字條
    之自白、現場勘查報告1份等為其論據。
四、訊據被告乙○○固坦承於上揭時、地，在告訴人甲○○所有
    之上開機車之照後鏡上張貼上開字條等情不諱，惟堅詞否認
    有何恐嚇危害安全之犯行，並辯稱: 沒有恐嚇告訴人的意思
    ，是因為告訴人常將車子停在樓梯口，擔心危害逃生安全，
    因不知道車子是誰的，所以用貼的。貼該字條的意思是會把
    車子停在隔壁的柱子等語。經查:
  (一)被告於97年5月29日晚間某時，在告訴人所有之車牌號碼LOY
    -322號重型機車停後照鏡上張貼「這位仁兄，如果您執意停
    在這裡，下次你的車會停更遠！」字條等情，為被告所不爭
    執，核與證人即告訴人於警時之指訴相符（參偵字第4-5頁
    證人甲○○於本院審理時未以證人身分結問，但被告於本院
    調查證據時，對於證人甲○○之上開證詞並不爭執，依刑事
    訴訟法第159條之5第2項規定自得為證據，合先敘明。），
    並有字條原本（參偵卷第13頁）、現場照片（偵卷第15-18
    頁）、臺北市政府警察局中正第二分局偵查佐曾建章所制作
    之刑案現場勘察報告（參偵字第19-39頁）在卷可稽。足認
    被告前開出於任意性之自白，核與事實相符，而可採信。
  (二)按刑法第305條恐嚇危害全罪，以行為人以使被害人生喪怖
    心之目的，而通知將加害於被害人之生命、身體、自由、名
    譽或財產之旨予被害人，致使被害人在心理上產生恐懼、不
    安的感覺為要件。然查，本件被告雖於上開時、地，在告訴
    人之上開機車照後鏡上張貼上述字條，然從上開字條之字義
    觀之，其內並無一字表示將對告訴人之「生命」、「身體」
    、「自由」或「名譽」為任何惡害之旨。充其量只是通知告
    訴人，如果告訴人繼續在該處停車，其所有之機車可能遭移
    動至他處之意。移動告訴人之機車，客觀上尚非屬已對於被
    告所有之機車發出毀棄、損害或其他惡害之旨之通知。且查
    ，告訴人嗣仍繼續將車停放在同址，此有被告所提出拍攝日
    期為97年6月22日之照片6張在卷可稽（附於本院卷內），並
    為告訴人所不爭執，足認告訴人並未因被告張貼上開字條而
    心生畏懼，否則其豈敢繼續在該址繼續停放機車。又查，被
    告與告訴人在本案發生前並不相識，業據告訴人於警詢時指
    陳在案（參偵卷第6頁）。被告在告訴人停車處之2樓經營眼
    鏡行，客戶之進出均須經過該處之樓梯，被告認告訴人之停
    車，妨害該處2、3樓之進出，為請告訴人移動車輛，在兩人
    互不相識之情況下，被告透過張貼字條在機車上之方式與告
    訴人進行溝通，客觀上尚無不當。而依被告及告訴人於本院
    審理時之所述，被告在張貼本案系爭字條之前，已曾張貼紙
    條在告訴人的機車要求移車，但告訴人均仍繼續停放該處，
    始於上開時、地，改以上述「下次您的車會停更遠！」之詞
    ，通知告訴人如繼續停車，可能會移動其所停放之機車。是
    亦難認被告在主觀上有何使告訴人生喪怖心之目的。綜上，
    公訴人所提出之上開各項證據，均尚難認被告之行為已達於
    刑法第305條恐嚇危害安全之要件。揆諸前開規定及說明，
    不能證明被告犯罪，自應為罪之諭知。
據上論斷，應依刑事訴訟法第284條之1、第301條第1項，判決如
主文。
本案經檢察官楊智綸到庭執行職務
中    華    民    國    98    年    1     月    9     日
                  刑事第四庭    法  官  李桂英
以上正本證明與原本無異。
如不服本判決應於收受送達後10日內向本院提出上訴書狀，並應
敘述具體理由；其未敘述上訴理由者，應於上訴期間屆滿後20日
內向本院補提理由書（均須按他造當事人之人數附繕本）「切勿
逕送上級法院」。告訴人或被害人如對於本判決不服者，應具備
理由請求檢察官上訴，其上訴期間之計算係以檢察官收受判決正
本之日期為準。
                                書記官  嚴君珮
中    華    民    國    98    年    1     月    9     日


司法院資訊處製作；財團法人民間司法改革基金會備份。
